臺灣臺北地方法院刑事判決
111年度審訴字第1632號
公  訴  人  臺灣臺北地方檢察署檢察官
被      告  林欐馥


上列被告因妨害秩序等案件，經檢察官提起公訴（111年度偵字
第13942號），被告就被訴事實為有罪之陳述，經告知簡式審判
程序之旨，並聽取當事人之意見，本院合議庭裁定進行簡式審判
程序，判決如下：
    主  文
林欐馥共同犯意圖供行使之用而攜帶兇器，在公共場所聚集三人
以上下手實施強暴罪，處有期徒刑陸月，如易科罰金，以新臺幣
壹仟元折算壹日。
    犯罪事實及理由
一、本件犯罪事實及證據名稱，除引用如附件起訴書之記載外，
    並補充如下：
（一）犯罪事實部分：
　 1、第1頁第4行有關「BDW-8503號自用小客車」之記載更正為
      「BBW-8503號自小客車」。
　 2、第1頁第9行：詎竟基於意圖供行使之用而攜帶兇器在公共
      場所，聚集3人以上施強暴、傷害之犯意聯絡。
（二）證據部分：被告林欐馥於本院準備程序、審判期日之自白
      （見本院卷第56、62頁）。
二、論罪：
（一）刑法第150條於109年1月15日修正公布，同年月17日生效
      施行，修法後不論參與者係事前約定或臨時起意、是否有
      隨時可以增加之狀況、自動或被動聚集、以何種聯絡方式
      聚集、係在遠端或當場為之方式聚集，亦不論參與者是否
      具有另犯他罪之犯意，復不論強暴脅迫之行為是否係對於
      特定人或不特定人為之，只要該公然聚眾施強暴脅迫之行
      為，客觀上確已造成公眾或他人之危害、恐懼不安，且行
      為人主觀上預見及此，即當構成刑法第150條公然聚眾施
      強暴脅迫罪（立法理由參照）。查：
 　1、查被告林欐馥與同案被告吳沛均、劉柏宏（均另行審結）
      ，均明知本件事發地點為網路咖啡店為供不特定人公眾得
      自由出入場所，竟仍先後進入，並分持辣椒水、球棒等兇
      器噴灑、毆擊告訴人2人，對告訴人2人下手實施強暴行為
      ，造成現場見聞之公眾或他人之恐懼不安，與上開構成要
      件相符。
　 2、被告林欐馥與同案被告吳沛均、劉柏宏等人分持辣椒水、
      球棒用以噴灑、毆擊告訴人2人，所持鋁製球棒，為金屬
      材質，並分別造成告訴人辣椒水噴灑至雙眼、皮膚等處因
      此造成紅腫，手部、臉頰遭球棒毆擊處，則致紅腫、瘀青
      等傷害，有現場監視器翻拍照片、告訴人受傷照片在卷可
      按（偵查卷第88至90、93頁），客觀上具有危險性，當屬
      足以對人之生命、身體、安全構成威脅之兇器無疑。被告
      林欐馥與同案被告吳沛均、劉柏宏等3人下車欲找告訴人2
      人時，即分持球棒、辣椒水，並從告訴人2人身後方式攻
      擊，足徵被告林欐馥與同案被告吳沛均、劉柏宏等人意圖
      供行使之用而攜帶兇器甚明。
 　3、按犯前項之罪，而有下列情形之一者，得加重其刑至2分
      之1：意圖供行使之用而攜帶兇器或其他危險物品犯之。
      因而致生公眾或交通往來之危險，刑法第150條第2項定
      有明文，已就刑法第150條第1項犯罪類型變更之個別犯罪
      行為予以加重，而成另一獨立之罪名，屬刑法分則加重。
（二）核被告林欐馥所為，係犯刑法第150條第2項第1款、第1項
      後段之攜帶兇器在公共場所聚集三人以上下手實施強暴罪
      及同法第277條第1項之傷害罪。
（三）想像競合犯：
　　　被告林欐馥等人因與告訴人2人間有行車糾紛事宜，而攜
      帶兇器在公眾得出入場所聚集3人以上下手實施強暴、傷
      害等罪，被告林欐馥就上開行為間有同一目的，且行為重
      要部分重疊，依一般社會通念，應評價為一行為較為合理
      ，核屬一行為觸犯數罪名之想像競合犯，應依刑法第55條
      前段之規定，從一重之攜帶兇器在公共場所聚集三人以上
      下手實施強暴罪。
（四）被告林欐馥等3人，意圖供行使之用而攜帶兇器在公共場
      所聚集三人以上施強暴之危險犯行，有犯意聯絡及行為分
      擔，應論以共同正犯。又刑法第150條第1項之犯罪構成要
      件須聚集三人以上，性質上屬於聚合犯，並應以在場共同
      實施或在場參與分擔實施犯罪之人為限，是在場參與實施
      犯行之人，彼等間有犯意聯絡及行為分擔，均應論以共同
      正犯，但依刑法條文有「結夥三人以上」者，其主文之記
      載並無加列「共同」之必要（最高法院79年度台上字第42
      31號判決意旨參照），是本條文以「聚集三人以上」為構
      成要件，應為相同解釋，附此敘明。
（五）又刑法第150條第1項之罪，係為保護社會整體秩序、安全
      ，屬於社會法益，並非個人法益，縱行為人施強暴之客體
      有數人，惟侵害社會法益仍屬單一，僅成立單純一罪，故
      被告林欐馥與共犯同時對告訴人杜俊傑、金博偉2人施強
      暴行為，僅成立單純一罪。
（六）刑之加重之說明：
　 1、本件不依刑法第150條第2項第1款規定加重其刑：
　　　按犯刑法第150條第1項之罪，而有下列情形之一者，得加
      重其刑至2分之1：意圖供行使之用而攜帶兇器或其他危
      險物品犯之，同條第2項第1款定有明文。查上開得加重條
      件屬於刑法之相對加重條件，並非刑法之絕對應加重條件
      ，是以事實審法院應依個案具體情狀，考量當時客觀環境
      、犯罪情節及危險影響程度、被告涉案程度等事項，綜合
      權衡考量是否有加重其刑之必要性。審酌本件被告林欐馥
      雖有為上揭強暴犯行，惟現場聚集之人數尚非眾多，所施
      行暴力脅迫時間非長，其所攜帶球棒、辣椒水等兇器，所
      生危害亦無擴及他人導致傷亡，雖被告林欐馥持兇器施暴
      之行為固應受非難，然其使用兇器之情節並未嚴重化或擴
      大損害社會秩序，本院認無依刑法第150條第2項規定加重
      其刑之必要。
   2、不依累犯規定加重：
　　　被告林欐馥有如起訴書犯罪事實欄所載前案科處有期徒
      刑及執行完畢情形，其於受有期徒刑之執行完畢後，5年
      以內故意再犯本案有期徒刑以上之罪，依刑法第47條第1
      項規定，構成累犯，然參酌司法院釋字第775號解釋意旨
      ，及最高法院刑事大法庭110年度台上大字第5660號裁定
      意旨所載，被告林欐馥前案所犯為傷害案件，並以易科罰
      金方式執行，有卷附臺灣高等法院被告前案紀錄表可按，
      而被告林欐馥就本件犯行所為，顯因臨時行車糾紛一時衝
      動以致，並據卷內事證，尚無從認被告林欐馥就本案犯行
      具特別惡性，及對刑罰反應力薄弱之情，故不依刑法第47
      條規定加重其刑，但得作為量刑審酌事由，併此說明。
三、量刑：
　　爰以行為人之責任為基礎，審酌被告林欐馥因同案被告駕車
    過程中不滿告訴人杜俊傑2人停放車輛位置影響行駛以致心
    生不滿，未思以理性方式處理，竟在公共得出入場所共為本
    件犯行，被告與同案被告2人所為，對社會秩序、公共安全
    造成相當程度之危害，實屬不該，被告林欐馥犯後坦承犯行
    ，但未與告訴人2人達成和解、賠償損害等犯後態度，兼衡
    被告林欐馥有起訴書所載前案紀錄，經判處徒刑易科罰金執
    行完畢紀錄之情，仍不思警惕謹慎言行，考量被告林欐馥就
    本件犯行之犯罪動機、目的、手段、所共犯程度、情節、所
    生之危害，暨被告林欐馥所陳之智識程度、家庭經濟、生活
    狀況等一切情狀，量處如主文所示之刑，並諭知易科罰金之
    折算標準。
四、沒收：
（一）按供犯罪所用、犯罪預備之物或犯罪所生之物，屬於犯罪
      行為人者，得沒收之，刑法第38條第2項前段定有明文。
      另共同正犯供犯罪或預備犯罪所用之物，雖實務上有認為
      本於責任共同原則，已於共犯中之一人確定判決諭知沒收
      ，對於其他共犯之判決仍應宣告沒收，或就各共同正犯間
      採連帶沒收主義，以避免執行時予以重複沒收。然所謂「
      責任共同原則」係指行為人對於犯罪共同加工所發生之結
      果，相互歸責，因責任共同，須成立相同罪名，至於犯罪
      成立後應如何沒收，仍須以各行為人對工具物有無所有權
      或共同處分權為基礎，並非因共同正犯責任共同，即謂其
      共同效力應及於各共同正犯之沒收範疇，即需對各共同正
      犯重複諭知沒收。亦即「共同責任原則」僅在處理共同犯
      罪參與關係中責任之認定，與犯罪工具物之沒收重在犯罪
      預防並遏止犯罪係屬兩事，不得混為一談。此觀目前實務
      認為，共同正犯之犯罪所得如採連帶沒收，即與罪刑法定
      主義、罪責原則齟齬，必須依各共同正犯間實際犯罪利得
      分別沒收，始為適法等情甚明。又供犯罪或預備犯罪所用
      之物如已扣案，即無重複沒收之疑慮，尚無對各共同正犯
      諭知連帶沒收之必要；而犯罪工具物如未扣案，因刑法第
      38條第4項有追徵之規定，則對未提供犯罪工具物之共同
      正犯追徵沒收，是否科以超過其罪責之不利責任，亦非無
      疑。且為避免執行時發生重複沒收之違誤，祇須檢察官本
      於不重複沒收之原則妥為執行即可，尚無於判決內諭知連
      帶沒收之必要。而重複對各共同正犯宣告犯罪所用之物連
      帶沒收，除非事後追徵，否則對非所有權人或無共同處分
      權之共同正犯宣告沒收，並未使其承擔財產損失，亦無從
      發揮任何預防並遏止犯罪之功能。尤以對未經審理之共同
      正犯諭知連帶沒收，剝奪該共同正犯受審之權利，更屬違
      法。從而犯罪工具物須屬被告所有，或被告有事實上之處
      分權時，始得在該被告罪刑項下諭知沒收；至於非所有權
      人，又無共同處分權之共同正犯，自無庸在其罪刑項下諭
      知沒收（最高法院107年度台上字第1109號、第1602號判
      決意旨可資參照）。
（二）經查：
　 1、扣案辣椒水1瓶，為同案被告吳沛均所有並攜至現場為本
      件犯行使用之物，為同案被告吳沛均陳述在卷，應於同案
      被告吳沛均相關犯行審酌是否沒收事宜，故不於本件被告
      林欐馥犯行部分諭知沒收。
　 2、本件被告林欐馥雖持球棒犯本件犯行，然該球棒並未扣案
      ，且該球棒非被告所有，而為被告林欐馥從其所搭乘車輛
      上所取得之物部分，業據被告林欐馥陳述在卷，則被告林
      欐馥持用本件犯行使用之球棒，顯非被告林欐馥所有，且
      被告林欐馥等人犯後均任意丟棄而未扣案，顯亦無法持為
      相關犯行，亦非違禁物，故依上開規定與說明，亦不另為
      沒收之諭知。
據上論斷，應依刑事訴訟法第273條之1第1項、第299條第1項前
段、第310條之2、第454條第2項，判決如主文。
本案經檢察官黃冠中提起公訴，檢察官王巧玲到庭執行職務。
中　　華　　民　　國　　111 　年　　10　　月　　17　　日
　　　　　　　　　刑事第二十一庭法　官  程克琳　
上正本證明與原本無異。 
如不服本判決應於收受送達後20日內向本院提出上訴書狀，並應
敘述具體理由；其未敘述上訴理由者，應於上訴期間屆滿後20日
內向本院補提理由書（均須按他造當事人之人數附繕本）「切勿
逕送上級法院」。告訴人或被害人如對於本判決不服者，應具備
理由請求檢察官上訴，其上訴期間之計算係以檢察官收受判決正
本之日期為準。 因疫情而遲誤不變期間，得向法院聲請回復原
狀。
                                書記官  林志忠
中　　華　　民　　國　　111 　年　　10　　月　　18　　日
附錄論罪科刑法條
刑法第150條：
在公共場所或公眾得出入之場所聚集三人以上，施強暴脅迫者，
在場助勢之人，處一年以下有期徒刑、拘役或十萬元以下罰金；
首謀及下手實施者，處六月以上五年以下有期徒刑。
犯前項之罪，而有下列情形之一者，得加重其刑至二分之一：
一、意圖供行使之用而攜帶兇器或其他危險物品犯之。
二、因而致生公眾或交通往來之危險。
刑法第277條：
傷害人之身體或健康者，處5年以下有期徒刑、拘役或50萬元以
下罰金。
犯前項之罪，因而致人於死者，處無期徒刑或7年以上有期徒刑
；致重傷者，處3年以上10年以下有期徒刑。
附件
臺灣臺北地方檢察署檢察官起訴書
                                    111年度偵字第13942號
　　被　　　告　吳沛均　男　23歲（民國00年00月00日生）
　　　　　　　　　　　　住新北市○○區○○路00巷00號4樓
　　　　　　　　　　　　國民身分證統一編號：Z000000000號
　　　　　　　　林欐馥　男　22歲（民國00年0月00日生）
　　　　　　　　　　　　住臺北市○○區○○街0號
　　　　　　　　　　　　國民身分證統一編號：Z000000000號
　　　　　　　　劉柏宏　男　18歲（民國00年0月00日生）
　　　　　　　　　　　　住新北市○○區○○路00巷0號2樓
　　　　　　　　　　　　國民身分證統一編號：Z000000000號
上列被告等因妨害秩序等案件，業經偵查終結，認應該提起公訴
，茲將犯罪事實及證據並所犯法條分敘如下：
　　　　犯罪事實
一、林欐馥前因傷害案件，經臺灣新北地方法院109年度簡字第1
    659號判決處有期徒刑2月確定，已於民國109年8月20日易科
    罰金執行完畢。
二、吳沛均於111年2月19日晚間10時許，駕駛車牌號碼000-0000
    號自用小客車搭載林欐馥、劉柏宏行經臺北市○○區○○○路000
    巷0○0號前轉角，因認遭杜俊傑、金博偉所停放之車輛阻擋
    去向而心生不滿，遂於110年2月20日上午0時許，再次駕駛
    上開車輛返回現場，先由吳沛均下車與正在臺北市○○區○○○
    路000巷0○0號網路狂飆網咖用餐之杜俊傑、金博偉理論，林
    欐馥、劉柏宏見狀亦下車尾隨在後，且吳沛均、林欐馥、劉
    柏宏均明知在公共場所處群聚三人以上發生衝突，顯會造成
    公眾或他人恐懼不安，竟仍不違本意，共同基於在公共場所
    聚集三人以上下手施強暴、傷害之犯意聯絡，仍由吳沛均持
    客觀上可供為兇器使用之辣椒水，林欐馥持客觀上可供為兇
    器使用之球棒，劉柏宏持辣椒水及球棒到場，分別以朝杜俊
    傑、金博偉身上噴灑及揮打之方式進行攻擊，致杜俊傑受有
    右臉頰、右肩及右手瘀傷；金博偉受有左手瘀傷等傷害，而
    以此方式下手實施強暴脅迫。嗣經警方獲報到場處理，當場
    扣得辣椒水1罐，並調閱現場之監視器畫面，始查悉上情。
三、案經杜俊傑、金博偉訴由臺北市政府警察局中山分局報告
    偵辦。
        證據並所犯法條
一、前開犯罪事實，業據被告吳沛均、林欐馥、劉柏宏於警詢及
    偵訊中坦承不諱，核與證人即告訴人杜俊傑、金博偉於警詢
    及偵查中；證人即車牌號碼000-0000號自用小客車車主謝浚
    閎於警詢時之證述情節相符，復有臺北市政府警察局中山分
    局扣押筆錄、扣押物品目錄表、現場監視器翻拍畫面13張、
    告訴人杜俊傑受傷照片5張、告訴人金博偉受傷照片4張等在
    卷可稽，被告吳沛均、林欐馥、劉柏宏之犯嫌堪以認定。
二、核被告吳沛均、林欐馥、劉柏宏所為，均係犯刑法第150條
    第2項第1款、第1項後段之意圖供行使之用而攜帶兇器在公
    共場所聚集三人以上實施強暴，及同法第277條第1項之傷害
    等罪嫌。被告吳沛均、林欐馥、劉柏宏就上開犯行，有犯意
    聯絡及行為分擔，請均論以共同正犯。被告吳沛均、林欐馥
    、劉柏宏以一行為觸犯上開罪名，為想像競合犯，請依刑法
    第55條規定，從一重之意圖供行使之用而攜帶兇器在公共場
    所聚集三人以上實施強暴罪處斷。被告林欐馥有犯罪事實欄
    一、所載犯罪科刑及執行情形，曾受有期徒刑之執行完畢，
    有本署刑案資料查註紀錄表在卷可參，5年以內故意再犯有
    期徒刑以上之罪，為累犯，請審酌依刑法第47條第1項規定
    及司法院釋字第775號解釋意旨加重其刑。至扣案之辣椒水1
    罐，為被告吳沛均所有，且為本案供犯罪所用之物，請依刑
    法第38條第2項前段之規定宣告沒收。
三、依刑事訴訟法第251條第1項提起公訴。
　  此　致
臺灣臺北地方法院
中　　華　　民　　國　 111　　年　　6 　　月　　30　　日
                              檢　察　官  黃冠中
本件正本證明與原本無異